【裁判字號】    96,勞訴,110
【裁判日期】    970418
【裁判案由】    給付薪資
【裁判全文】
臺灣臺中地方法院民事判決  96年度勞訴字第110號
原      告    丙○○
兼訴訟代理人  丁○○
原      告    乙○○
被      告    車之潔股份有限公司
法定代理人    甲○○
訴訟代理人    洪錫欽律師
複代理人      陳姿君律師
上列當事人間給付薪資事件，本院於民國97年3月27日言詞辯論
終結，判決如下：
    主    文
原告之訴駁回。
訴訟費用由原告負擔。
    事實及理由
一、本件原告起訴主張：原告原均為靚車高手股份有限公司（下
    稱靚車公司）之受僱人，靚車公司法定代理人劉庭毅為擴大
    營業，分別成立靚亮股份有限公司（下稱靚亮公司），靚容
    股份有限公司（下稱靚容公司）、諺成股份有限公司（下稱
    諺成公司）、靚潔股份有限公司（下稱靚潔公司）、車之潔
    股份有限公司（下稱車之潔公司）、靚炫股份有限公司及萬
    事達速潔股份有限公司等7家子公司。分別由原告丙○○擔
    任靚亮公司之董事長、原告楊議琪擔任諺成公司之董事長，
    訴外人賴照雄擔任靚容公司之董事長，惟由原告丁○○擔任
    靚容公司之實際管理人，甲○○則擔任被告車之潔公司之董
    事長。上述7家子公司業務均由由各子公司負責人負責經營
    管理，並將每月營收先全數繳回靚車公司，由其代理上述7
    家子公司統籌支付員工薪資、勞健保費用及其他應給付之廠
    商款項，負責人每月由靚車公司領取新台幣（下同）10萬元
    薪資。子公司每月營業額應先扣除權利金後，其餘盈餘轉為
    紅利，再由母公司與子公司之負責人均分。嗣因靚車公司倒
    閉，被告遂與其他6家子公司於民國96年3月15日，分別簽立
    「經營權暨債權債務移轉契約書」（下統稱系爭契約書），
    由被告公司概括承受靚車公司所有債權債務，包括積欠員工
    之薪資，且依系爭契約書第4條約定，原告改受僱於被告，
    雙方為僱傭關係，惟被告自承接經營業務以來，未給付原告
    薪資或原靚車公司積欠之薪資，其數額分別為：(1)原告丁○○部分：合計70萬元（含積欠工資：95年8月之工資10萬
    元、96年3月至5月之工資15萬元 (50,000元×3月)，資遣
    費：30萬元（自91年5月至96年5月服務年資共計5年），
    預告期間以30天計算之工資為7萬5000元。特休未休之工
    資為7萬5000元）。(2)原告丙○○部分：自96年4月至5月之
    積欠工資10萬元 (50,000元×2月)。(3)原告乙○○部分：自
    96年4月至5月之積欠工資10萬元 (50,000元×2月)。經原告
    丁○○聲請台中市勞資爭議案件協調，被告仍拒為給付，爰
    依僱傭契約之法律關係提起本訴等語。並聲明：(1)被告應給
    付原告丁○○70萬元及自起訴狀繕本送達翌日即96年12月4
    日起，至清償日止，按年息5%計算之利息。(2)被告應給付原
    告丙○○10萬元及自起訴狀繕本送達翌日即96年12月4日起
    ，至清償日止，按年息5%計算之利息。(3)被告應給付原告乙○○10萬元及自起訴狀繕本送達翌日即96年12月4日起，至
    清償日止，按年息5%計算之利息。
二、被告則以：依原告丙○○、乙○○、丁○○與被告公司簽立
    之系爭契約書所示，被告公司雖承受靚亮公司、諺成公司、
    靚容公司之債權債務，並同意繼續僱用其現有員工，惟原告
    丙○○、乙○○係靚亮公司、諺成公司之登記負責人及實際
    負責人，另靚容公司之登記負責人雖為訴外人賴昭雄，惟其
    實際負責人係原告丁○○，故原告三人與靚亮公司、諺成公
    司、靚容公司並非僱傭之關係，原告請求為無理由等語資為
    抗辯。並聲明：駁回原告之訴。
三、本件原告起訴主張：靚車公司之法定代理人劉庭毅為擴大營
    業，分別成立靚亮公司，靚容公司、諺成公司、靚潔公司、
    車之潔公司、靚炫公司及萬事達速潔股份有限公司等7家子
    公司。分別由原告丙○○擔任靚亮公司之董事長、原告楊議
    琪擔任諺成公司之董事長，訴外人賴照雄擔任靚容公司之董
    事長，惟由原告丁○○擔任靚容公司之實際管理人，甲○○
    則擔任被告車之潔公司之董事長。嗣因靚車公司倒閉，被告
    遂與靚亮公司，靚容公司、諺成公司於96年3月15日，分別
    簽立「經營權暨債權債務移轉契約書」（下統稱系爭契約書
    ），由被告公司概括承受靚車公司所有債權債務，包括積欠
    員工之薪資，且依系爭契約書第4條約定，靚亮公司，靚容
    公司、諺成公司之員工改受僱於被告等情，為被告所不爭執
    ，並有被告與靚亮公司，靚容公司、諺成公司所簽訂之經營
    權暨債權債務移轉契約書3份、靚亮公司，靚容公司、諺成
    公司之變更登記事項表3份，在卷可參，自堪信為真實。
四、又原告主張其等依前述經營權暨債權債務移轉契約書之約定
    ，業已受僱於被告，惟被告未按期給付薪資，資遺費、預告
    工資、特別休假工資，乃本於與被告間之僱傭之法律關係請
    求被告給付如原告聲明所示之金額，惟原告之主張業為被告
    所否認，並以上揭情詞置辯，是本件首須審究在於兩造是否
    為僱傭關係？經查：
  (一)依卷附兩造所不爭執之經營權暨債權債務移轉契約書3份，
    其第2條約定均載明：「乙方應將其現在所經營之業務，全
    部移轉予甲方，甲方同意繼續僱用乙方現有之有員工」，是
    兩造於契約業已明定，原告所負責公司之員工，於原告業務
    移轉後，其原聘之員工，由被告繼續僱用，至於非員工之人
    員，自不在被告繼續僱用之範圍內甚明。又按董事長與公司
    間為委任關係，此觀公司法第192條第4項「公司與董事間之
    關係，除本法另有規定外，依民法關於委任之規定」之規定
    即明。而勞動基準法所規定之勞動契約，係指當事人之一方
    ，在從屬於他方之關係下，提供職業上之勞動力，而由他方
    給付報酬之契約，與委任契約之受僱人，以處理一定目的之
    事務，具有獨立之裁量權者有別，是以公司與董事間，屬委
    任關係，非勞動基準法所稱的勞工，自無勞動基準法之適用
    。
  (二)又本件原告丙○○為靚亮公司之登記負責人及實際負責人；
    原告乙○○為諺成公司之登記負責人及實際負責人，為兩造
    所不爭執，原告丙○○、乙○○既分別為靚亮公司、諺成公
    司之負責人，則依上述說明，原告丙○○、乙○○分別與靚
    亮公司、諺成公司間有委任關係，而無勞動契約之僱傭關係
    存在，是縱使原告丙○○、乙○○二人所稱：其等原來在靚
    亮公司、諺成公司各領有報酬之事實屬實，然該等報酬係屬
    委任契約之報酬，而非勞動契約之報酬，自不得以原告丙○○、乙○○二人曾在其等負責之公司領有報酬，即認原告丙○○、乙○○分屬靚亮公司、諺成公司之員工。且參諸卷附
    原告丙○○、乙○○之勞工保險資料，原告丙○○於94年11
    月29日加保於靚亮公司，復於96年5月31日退保，於96年6月
    4 日復再加保於靚亮公司，並自96年9月27日自靚亮公司退
    保；原告乙○○則自94年11月22日自諺成公司加保，於96年
    5 月31退保，復於96年6月4日再自諺成公司加保，並於96年
    8 月15日退保，原告丙○○於94年11月29日至96年9月27日
    均在靚亮公司投保，原告乙○○則於94年11月22日至96年8
    月亦均在諺成公司投保，即原告丙○○、乙○○二人於前述
    經營權暨債權債務移轉契約成立後，未以員工身分，由被告
    加以投保勞工保險，更明原告丙○○、乙○○非屬被告所僱
    用之員工。再者，原告丙○○、乙○○二人固各提出其等在
    被告公司扣繳憑單1份為證，惟審諸該扣繳憑單之記載，其
    乃原告丙○○、乙○○二人96年3月所得各5萬元，該等應係
    原告丙○○、乙○○二人96年3月份本應在原所屬靚亮公司
    、諺成公司基於負責人地位可領之報酬，此參諸原告丙○○
    、乙○○二人係於96年3月15日與被告簽署系爭經營權暨債
    權債務移轉契約書，而被告就原告丙○○、乙○○二人原來
    得向靚亮公司、諺成公司請求之委任報酬，依約由被告承受
    債務並為給付，是足認被告對其二人所為上開5萬元之給付
    ，應是原告丙○○、乙○○二人96年3月份本於負責人地位
    ，得向靚亮公司、諺成公司請領之報酬，而於簽約後由被告
    承受債務代為給付無誤，自難以報酬之給付事實，即認原告
    丙○○、乙○○二人為被告之員工；再參諸原告丙○○、乙○○二人於領取該報酬後，即未有所得，被告亦未支付原告
    丙○○、乙○○二人任何報酬，顯見原告丙○○、乙○○二
    人與被告簽約後，因其等非屬員工，不在被告續聘之列，被
    告方未再給付報酬無誤，此更明被告無意再委任原告丙○○
    、乙○○二人為其服務之事實，自難以原告丙○○、乙○○
    二人本於負責人地位領取之報酬，即謂其與被告間有勞動契
    約之僱傭關係存在。是原告丙○○、乙○○既非屬靚亮公司
    、諺成公司之員工，其二人與靚亮公司、諺成公司間，不具
    勞動契約存在，則原告丙○○、乙○○二人依約不在系爭經
    營權暨債權債務移轉契約書第2條所列員工之列甚明，原告
    丙○○、乙○○主張其等本分屬靚亮公司、諺成公司之員工
    ，被告依經營權暨債權債務移轉契約之約定，應再予續聘，
    並給付工資，自無可採。
  (三)另靚容公司之登記負責人為賴昭雄，固為兩造所不爭執，然
    賴昭雄為原告丁○○之父，此業據原告丁○○自承在卷，且
    靚容公司之登記負責人雖為賴昭雄，惟實際公司業務之執行
    ，均由原告丁○○負責代表，即原告丁○○方為靚容公司之
    實際負責人，賴昭雄僅為登記人名義人之事實，業經原告於
    支付命令聲請狀所載明，原告丁○○事後否認為實際負責人
    ，改稱：其僅為靚容公司之員工，而非負責人，前後矛盾，
    自難遽採；且參諸卷內靚容公司與被告所簽之經營權暨債權
    債務移轉契約書，即由原告丁○○與被告簽署，而訴外人劉
    庭毅與被告法定代理人甲○○於95年12月27日簽訂企業股份
    讓渡證明書，劉庭毅將企業股份讓與甲○○簽約時，亦由原
    告賴明通與原告丙○○、乙○○同列見證人見證，而原告所
    提附卷之報酬明細單，原告丁○○於靚容公司每月領報酬10
    萬元，與原告丙○○於靚亮公司領報酬相同，甚且自陳96年
    5 月以後之報酬為10萬元，均高於原告原告丙○○、乙○○
    等情觀之，原告賴明通與原告丙○○、乙○○一同處理靚車
    公司洗車集團事業之股權移轉事務，且代表子公司簽約移轉
    經營業務，甚且報酬高於原告丙○○、乙○○，則原告丁○○與原告丙○○、乙○○在靚車公司洗車集團事業中，應處
    於同等地位，即原告賴政與原告丙○○、乙○○，於該洗車
    集團中，地位均屬子公司之負責人無誤，否則其以一般員工
    之職何能領取高於負責人之報酬。是縱使原告丁○○所稱：
    其原來在靚容公司領有報酬之事實屬實，然該報酬係屬委任
    契約之報酬，而非勞動契約之報酬，自不得以原告丁○○曾
    在其負責之公司領有報酬，即認原告丁○○屬靚容公司之員
    工。再參諸卷附原告丁○○之勞工保險資料，原告丁○○95
    年1月2日加保於靚容公司，復於96年9月27日退保，原告丁○○於前述經營權暨債權債務移轉契約成立後，未以員工身
    分，由被告加以投保勞工保險，更明原告政通非屬被告所僱
    用之員工。另原告丁○○所提出之員工月薪資表，本為被告
    否認其真正，且依原告丁○○所提出之薪資表，原告丁○○
    所領之報酬僅底薪10萬元，而無其他津貼明細，反觀表上列
    員工洪孔達、謝銘奎就其薪資則列底薪、加油津貼、電話津
    貼、洗布津貼、抽傭津貼、過坎獎金，與原告丁○○不同，
    顯見原告丁○○所領之報酬非屬一般勞動員工報酬，而係負
    責人之報酬，是難以之原告丁○○所提出之薪資表，即謂原
    告丁○○係屬靚容公司之員工。再參諸原告丁○○與被告簽
    約後，即未有所得，被告亦未支付原告丁○○任何報酬，顯
    見原告丁○○與被告簽約後，因其非屬員工，不在被告續聘
    之列，被告方未再給付報酬無誤，此更明被告無意再委任原
    告丁○○為其服務之事實，自難以原告丁○○曾本於負責人
    地位領取之報酬，即謂其與被告間有勞動契約之僱傭關係存
    在。是原告丁○○既非屬靚容公司之員工，其與靚容公司間
    ，不具勞動契約存在，則原告丁○○依約不在系爭經營權暨
    債權債務移轉契約書第2條所列員工之列甚明，原告丁○○
    主張其本屬靚容公司之勞動員工，被告依經營權暨債權債務
    移轉契約之約定，應再予續聘，並給付工資，自無可採。又
    原告丁○○與被告間無勞動契約存在，則其對被告自無特別
    休假可得主張，且無終止勞動契約之可能，原告丁○○主張
    其對被告有特別休假未休，被告未給付特別休假工資及主張
    其得被告終止勞動契約，被告應給付其預告工、資遣費，均
    屬無據。
五、綜上所述，原告丙○○、乙○○既不能舉證證明其對被告各
    有薪資報酬給付請求權10萬元存在；原告丁○○不能舉證證
    明其對被告有前述薪資報酬給付請求權25萬元、預告工資請
    求權7萬萬5000元、特別休假工資請求權7萬5000元、資遣費
    給付請求權30萬元存在；則原告各依僱傭關係所生請求權分
    別被告給付原告丁○○70萬元、給付原告丙○○10萬元、給
    付原告乙○○10萬元，及均自起訴狀繕本送達翌日起，至清
    償日止，按年息5%計算之利息，均無理由，應予駁回。
六、本件事實已臻明確，兩造其餘攻擊防禦方法及主張，經審酌
    後，均與結論無涉，爰不一一贅述，附此敘明。
七、本件訴訟費用之依據：第78條。
中    華    民    國    97    年    4    月    18    日
                  民事第二庭    法  官  涂秀玲
正本係照原本作成。
如對本判決上訴，須於判決送達後20日內向本院提出上訴狀。
中    華    民    國    97    年    4    月    18    日
                                書記官


司法院資訊處製作；財團法人民間司法改革基金會備份。
